【裁判字號】    88,自,1359
【裁判日期】    890113
【裁判案由】    偽造文書
【裁判全文】
台灣台中地方法院刑事判決                        八十八年度自字第一三五九號
    自  訴  人  丁○○
    自訴代理人  邢俊文律師
    被      告  甲○○
    選任辯護人  蔡得謙
    被      告  丙○○
右列被告因偽造文書案件，經自訴人提起自訴及檢察官移送併辦（八十八年度偵字第
二Ｏ八九二號），本院判決如左：
    主  文
甲○○、丙○○均無罪。
    理  由
一、自訴意旨略以：被告甲○○、丙○○分別係惟盛機電股份有限公司 (簡稱惟盛公
    司 )之董事長及董事，自訴人丁○○之夫、乙○○之父林忠義持有惟盛公司 )之
    股份二百股，計值新台幣 (下同)二十萬元，詎林忠義於民國 (下同)八十六年十
    月二十四日亡故後，被告二人竟非法擅自辦理股份轉讓，將林中義持有之股份轉
    讓與林岡臻，並於八十七年間向財政部台灣省中區國稅局東山稽徵所申報，再於
    八十八年間向台灣省政府建設廳辦理變更登記，因認被告二人犯有刑法第二百十
    六條、第二百十四條之行使明知為不實之事項而使公務員登載於職務上所掌之公
    文書罪嫌云云。
二、按犯罪事實應依證據認定之，無證據不得推定其犯罪事實，刑事訴訟法第一百五
    十四條定有明文，本件訊據被告二人均堅決否認犯罪，被告丙○○辯稱：伊增加
    之股份係向林麗杏、張賴有購買，林中義股份轉讓之事伊不清楚等語，被告甲○○辯稱：林中義於八十六年七月十九日向伊借五十萬元，同意將惟盛之股份轉讓
    與伊，八十六年九月間伊持繕好之轉讓同意書交由林中義蓋章後，即將股份轉贈
    與女兒林岡蓁，同月十六日即登載於股東名冊上，張龍鎮、林麗杏亦知此事，嗣
    於八十七年初向財政部台灣省中區國稅局東山稽徵所申報股東股份轉讓，於八十
    八年三月間因董、監人員任期屆滿改選而檢呈股東臨時會議事錄、股東名簿、董
    監人員名單向台灣省政府建設廳申請變更登記，且自訴人於八十六年十一月間即
    知林中義有惟盛公司之股份，何以延至八十八年十月才告訴等語，經查與證人張
    龍鎮於偵查中證述：伊係惟盛公司股東，林中義死亡前一個月許，伊前往探視，
    有問他惟盛公司之股份如何處理，林中義表示已委由甲○○處理，並說他與公司
    已沒有關係了，要伊等好好經營等語及證人林麗杏證稱：伊係甲○○之大姐，林
    中義死亡後約一個月，家屬在場要處理家中遺產，伊聽到他們說財產一人一半，
    林中義有留下債務．．．．．．，甲○○有向丁○○提及林中義在惟盛公司之股
    份要轉讓給他，丁○○也未表示反對等語相符合，此外並有被告甲○○提出之中
    國國際商業銀行豐原分行放款明細分戶帳、取款憑條、轉讓同意書、惟盛公司股
    東名冊及惟盛公司八十六年度股東股份轉讓通報表影本在卷可稽，本院審酌證人
    林麗杏與自訴人及被告甲○○間有親戚關係，所為證述自無偏頗之理，另林中義
    致被告甲○○之遺書中託被告處理部分債務，並要其照顧、提自訴人，被告甲○○自無為區區二十萬元股票而背負林中義之理，又依卷附財產資料參考清單所
    示自訴人於八十六年十一月間已知林中義有投資惟盛公司二十萬元，何以遲至八
    十八年十月方提起告訴，與常情有違，綜上所述，被告二人所辯尚堪採信，次查
    公司股分之轉讓，不得以章程禁止或或限制之，公司法第一百六十三條第一項前
    段參照，再股份之轉讓，不以向主管機關辦理登記為要件，不發生讓與人應否協
    同受讓人向主管機關請求辦理移轉登記之問題，最高法院八十六年台上字第二四
    四Ｏ號判決參照，被告甲○○既於八十六年九月十六日甲○○死亡前依同意書於
    惟盛公司股東名冊上記載甲○○股份轉讓林岡臻，嗣於八十七年間依法填載八十
    六年度公司股東股份轉讓通報表向財政部台灣省中區國稅局東山稽徵所申報，於
    八十八年三月間因董、監人員任期屆滿改選而併檢呈股東名簿、董監人員名單向
    台灣省政府建設廳申請變更董、監登記，自屬合法，與刑法第二百十六條、第二
    百十四條之行使明知為不實之事項而使公務員登載於職務上所掌之公文書要件不
    合，此外又查無其信他積極證據足認被告等犯罪，爰為無罪之諭知。自訴人丁○○之女乙○○原具名為自訴人，因其未滿七歲，無行為能力，依法不得提起自訴
    ，經曉喻後由代理人當庭更正，僅以自訴人丁○○之名義自訴，爰不另為不受理
    之喻知，併予敘明。
三、據上論斷，應依刑事訴訟法第三百四十三條、第三百零一條第一項，判決如主文
    。
中    華    民    國    八十九        年      一      月      十三      日
                                臺灣臺中地方法院刑事第一庭
                                        法  官  康應龍
右正本證明與原本無異。
如不服本判決，應於送達後十日內向本院提出上訴狀(須附繕本)，上訴於台灣高等法
院台中分院。
            書記官
中    華    民    國    八十九        年      一      月      十三      日


司法院資訊處製作；財團法人民間司法改革基金會備份。
